【裁判字號】    98,簡上,358
【裁判日期】    990520
【裁判案由】    損害賠償
【裁判全文】
臺灣高雄地方法院民事判決             98年度簡上字第358號
上  訴  人  乙○○
訴訟代理人  丙○○
被上訴人    金有興電氣工程企業有限公司
法定代理人  甲○○○
訴訟代理人  郭泰煌律師
當事人間請求損害賠償事件，上訴人對於民國98年9 月15日本院
98年度雄簡字第2815號第一審判決提起上訴，本院民國99年5 月
6 日言詞辯論終結，判決如下：
    主  文
上訴駁回。
第二審訴訟費用由上訴人負擔。
    事實及理由
一、上訴人主張：伊因經營位於高雄市前鎮區○○○路139 號地
    下1 樓之網路咖啡店（下稱該網咖店），與被上訴人於民國
    96年1 月間簽訂「新設動力用電工程」契約（下稱系爭用電
    契約），除應施作供電設備工程外，亦約定由被上訴人代伊
    向台灣電力公司（下稱台電公司）申請簽訂該網咖店設定用
    電容量50瓩以上之用電契約，而依法令規定50瓩以上用電容
    量即應配置「電氣技術員」，故兩造簽系爭用電契約後之被
    上訴人估價單（下稱系爭估價單）即含被上訴人應提供「電
    氣技術員簽證」該項服務，為該網咖店進行定期檢測用電設
    備之簽證作業。詎料，被上訴人於96年3 月間代伊向台電公
    司簽訂用電契時，竟僅將用電容量設定為49瓩，而非設定為
    50瓩以上，致供電後從96年4 月至97年12月間因實際用電量
    均超過49瓩以上，而遭台電公司徵收超約（即違約）附加費
    用共計新台幣（下同）244,199 元，致受有損害，有違系爭
    用電契約之約定，被上訴人自應負賠償之責。為此，依系爭
    用電契約、侵權行為之法律關係，聲明：被上訴人應給付上
    訴人244,199 元，及自支付命令送達翌日起至清償日止，按
    週年利率3%計算之利息。
二、被上訴人則以：伊代上訴人向台電公司申請簽訂用電契約時
    ，曾就該網咖店各施作項目所需費用，先提出合計115,000
    元報酬之系爭估價單予上訴人參考，同時告知其中該項「電
    氣技術員簽證」，係針對用電契約設定容量達50瓩以上之用
    電場所始有法令需要，而上訴人該網咖店係新設，將來經營
    後之用電量是否超過50瓩以上尚非明確，若含該項服務可能
    多花費，兼以用電契約設定容量高低與用電基本費用成正比
    等因素評估後，遂議定用電容量僅設定為49瓩即足，於是扣
    除該項費用行情價1 萬元，再折價5 千元後，最終以10萬元
    作為系爭用電契約之報酬，伊乃代上訴人向台電公司申請該
    網咖店設定用電容量為49瓩，以後伊亦不需定期到場進行該
    項檢測用電設備之服務。後系爭估價單所以未將該項刪去，
    乃因上訴人表示彼此已有合作前例，不用麻煩，且急著開幕
    施工，要等開業後有空再刪除回傳給伊，但就一直沒傳回等
    語資為抗辯，求駁回上訴人之訴。
三、原審為上訴人全部敗訴之判決，上訴人不服，上訴聲明：(一)
    原判決廢棄。(二)被上訴人應給付上訴人244,199 元及自支付
    命令送達翌日起至清償日止，按週年利率3%計算之利息。
四、不爭執事項：
  (一)兩造於96年1 月間簽訂系爭用電契約，約定由被上訴人就上
    訴人所經營之三多路該網咖店施作供電設備工程，並代上訴
    人向台電公司申請簽訂用電契約。嗣被上訴人於96年3 月26
    日代為申請簽訂時，設定用電容量為49瓩，而非50瓩以上（
    原審卷50頁申請登記單）。兩者差別在於後者基本電費較高
    ，且依法令於該網咖店應配置「電氣技術員」，進行定期檢
    測簽證，被上訴人允為該項服務，則一般行情價為1 萬元。
  (二)口頭簽訂系爭用電契約後，被上訴人向上訴人提出確認後之
    系爭估價單（原審卷4 頁），其中該項「電氣技術員簽證」
    並未刪去，惟系爭估價單之總報酬原為115,000 元，經兩造
    議價後以10萬元成交。
  (三)該網咖店於96年3 月26日供電後，從同年4 月至97年12月間
    因實際用電量均超過用電契約設定容量49瓩以上，上訴人因
    此遭台電公司逐期（2 個月為一期）共10次徵收超約附加費
    用計244,199 元（原審卷56頁台電公司超約附加費用明細表
    ）；而此期間被上訴人一直未曾派遣電氣技術人員前往該網
    咖店進行用電檢測簽證，上訴人亦迄未要求該項服務。
五、本件爭執：
    本件上訴人主要執經確認過之系爭估價單含有該項「電器技
    術員簽證」服務為憑，主張被上訴人於代其向台電公司申請
    簽訂該網咖店之用電契約時，將用電容量僅設定為49瓩，而
    非50瓩以上，有違約定，致其遭台電公司徵收超約附加費而
    受有損害，惟為被上訴人所否認，並以前揭情詞置辯。因之
    ，兩造於口頭簽訂系爭用電契約，由被上訴人代向台電公司
    申請簽訂該網咖店用電契約時，究竟有無約定應設定50瓩以
    上之用電容量？此與被上訴人應否提供該項「電器技術員簽
    證」服務有關。
六、本院判斷：
    按兩造之系爭用電契約僅口頭約定，而乏用電容量應設定為
    多少瓩之明文，然被上訴人所提出經過確認之系爭估價單項
    目中因含有該項「電器技術員簽證」服務，而該項確係於用
    電場所申請設定用電容量為50瓩以上時，依法令規定所必要
    ，如設定49瓩時即可省去等情，兩造不爭執。因此，上訴人
    執系爭估價單仍含該項，進而主張依系爭用電契約，被上訴
    人代向台電公司申請該網咖店之用電契約時，其用電容量應
    設定為50瓩以上，而非49瓩，即不致於遭台電公司徵收超約
    附加費用，固非無所憑，惟查：
  (一)上訴人該網咖店於96年3 月26日經被上訴人代向台電公司申
    請用電契約時設定契約容量為49瓩之後，於同年6 月14日上
    訴人又自行向台電公司辦理將該網咖店名從「肯納企業社」
    改名為「基納特企業社」，當時於文件之「用電用途」一欄
    內自填：「網咖、F6、49KW（瓩）」（按F6係24小時網咖業
    者常選用之電費計價方式代碼），此有上訴人不爭執其自行
    填寫之過戶登記單（原審卷53頁）為憑，足見上訴人稱其不
    知該網咖店之用電契約設定用電容量為49瓩，與事實已有不
    符；加以兩造間若果約定用電容量應設定為50瓩以上，被上
    訴人本應派員定期至該網咖店進行檢測簽證服務，乃上訴人
    於本件一再強調引以為憑之事，則何以被上訴人於長達近2
    年期間未曾提供該項服務，上訴人均未提出異議，甚且對台
    電公司於此期間共10次按期寄發電費收據至上訴人該網咖店
    之住址即高市○○○路139 號地下1 樓，而於該收據除註明
    徵收超約附加費用之數目外，並特載明，用電契約之設定容
    量為49瓩及貴戶已超約用電請速改善等字句（原審卷40頁97
    年8 月份電費收據）諸情，亦未加置理，更與常情殊違。
  (二)上訴人雖稱依系爭用電契約，被上訴人應否至該網咖店提供
    該項服務，乃被上訴人之事，其並不知情。惟系爭用電契約
    前之90年間，上訴人即已經營同性質業務之新田路分店，亦
    委託被上訴人代向台電公司申請簽訂用電契約，當時即設定
    用電容量超過50瓩以上，有台電公司函本院所附之該分店用
    電登記單（原審卷54頁）可稽，因此從90年5 月間起至97年
    9 月間，被上訴人均有按規定每半年定期前往該分店進行檢
    測用電設備服務，上訴人均不爭執（原審卷43-44 頁筆錄）
    ，則其今所謂不知情或不知當時所填49KW為何意義，而單憑
    系爭估價單仍含有該項服務未刪去一事，遽要依口頭約定之
    系爭用電契約，主張該網咖店用電設定容量應為50瓩以上，
    既乏明文，自難憑信。
  (三)再者，曾承攬配置上訴人該網咖店及前之新田路分店水電工
    程之證人丁○○到本院亦證稱（本卷66頁筆錄），其為兩造
    間系爭用電契約之介紹人，大約知道有關當時契約設定用電
    量的瓩數及雙方協商議價過程，而對被上訴人公司實際負責
    接洽系爭用電契約之經理即證人林俊賢於原審所提與其與對
    話之譯文（原審卷88-89 頁），其中螢光筆所標繪出其所謂
    ：那時最先開價壹拾壹萬伍仟元，後將電技執照（指電器技
    術員簽證項目）刪除後為壹拾萬零伍仟元，最後殺價為壹拾
    萬元整等語，表示確其所言屬實無誤，核正與被上訴人所辯
    系爭估價單之議價過程情節大致相符，衡其與被上訴人並無
    利害關係，既願在本院當庭具結為證，擔負偽證刑責，理當
    無所謂受證人林俊賢誘導及偏頗之虞，是其所為證詞，本院
    自可採信。則被上訴人所謂系爭估價單上雖含有該項目未刪
    去，但已經兩造議價結果而未包含在內，所以於上訴人該網
    咖店供電後，其一直未派員到場定期作用電設備之檢測服務
    ，應屬真實。
七、綜上，上訴人主張被上訴人於代向台電公司申請該網咖店之
    用電容量時，未申請設定為50瓩以上，致遭台電公司徵收超
    約附加費用，有違約定，從而依系爭用電契約及侵權行為法
    律關係，請求被上訴人賠償該超約加費用244,199 元，及自
    支付命令送達翌日起之法定遲延利息，於法洵屬無據。原審
    為上訴人敗訴之判決，並無不合。上訴意旨指摘原判決不當
    ，求予廢棄改判，為無理由，應予駁回。
八、據上論結，本件上訴為無理由，依民事訴訟法第436 條之1
    第3 項、第463 條、第449 條第1 項、第78條規定，判決如
    主文。
中    華    民    國    99    年    5     月    20    日
                  民事第三庭  審判長  法  官  朱玲瑤
                                      法  官  李嘉益
                                      法  官  藍家慶
正本係照原本作成。
本判決不得上訴。
中    華    民    國    99    年    5     月    20    日
                                      書記官  呂姿儀

司法院資訊處製作；財團法人民間司法改革基金會備份。
